【裁判字號】    95,聲判,25
【裁判日期】    951013
【裁判案由】    聲請交付審判
【裁判全文】
臺灣桃園地方法院刑事裁定              95年度聲判字第25號
聲  請  人  高橋證券股份有限公司
代  表  人  甲○○
代  理  人  藍松喬律師
被      告  丙○○
            乙○○
上列聲請人因告訴被告詐欺等案件，經臺灣桃園地方法院檢察署
檢察官於民國九十五年三月九日以九十四年度偵字第一五一八三
號為不起訴處分，聲請人不服，向臺灣高等法院檢察署聲請再議
，經該署於九十五年五月三十日以九十五年度上聲議字第二一九
一號處分書駁回再議，聲請將本件交付審判，本院裁定如下：
    主  文
聲請駁回。
    理  由
一、按告訴人不服上級法院檢察署檢察長或檢察總長認再議為無
    理由而駁回之處分者，得於接受處分書後十日內委任律師提
    出理由狀，向該管第一審法院聲請交付審判。法院認為交付
    審判之聲請不合法或無理由者，應駁回之。刑事訴訟法第二
    百五十八條之一第一項、第二百五十八條之三第二項前段分
    別定有明文。
二、本件聲請人高橋證券股份有限公司（下稱高橋證券公司）原
    告訴意旨略以：被告乙○○為聲請人高橋證券公司之營業員
    ，被告丙○○則為高橋證券公司之客戶。被告二人分涉下列
    犯行：(一)於民國八十六年十月間至八十八年一月間，因被告
    乙○○為被告丙○○操作股票造成虧損，為彌補損失，被告
    二人竟共同意圖為自己不法之所有，佯稱被告乙○○盜賣被
    告丙○○之股票，並盜領股票賣得後所得之價金，然該價金
    實為被告二人共同領取，嗣後再由被告丙○○向臺灣桃園地
    方法院檢察署對被告乙○○提起侵占等之告訴（即本院九十
    年度訴字第一七０號刑事判決）後，雙方隨即於刑事審理中
    和解，以求得被告乙○○被判處緩刑，並於刑事庭案件審理
    當中刻意迴避告訴人高橋證券公司，未讓聲請人參與該審判
    程序，卻於案件確定後，被告丙○○再對聲請人高橋證券公
    司提起民事訴訟，要求連帶損害賠償，致使聲請人高橋證券
    公司受有新臺幣（下同）三千零九十八萬四千三百八十四元
    之損害。因認被告二人涉有刑法共同詐欺及違反洗錢防制法
    之罪嫌。(二)另臺灣中小企業銀行中壢分行（下稱臺灣企銀中
    壢分行）八十六年十一月四日之交易備查簿上有被告二人領
    款之簽名，故若非被告二人一同領取，則被告乙○○未經被
    告丙○○同意而偽簽丙○○署名，則係另涉有偽造文書之罪
    嫌。聲請人因認被告二人共同涉有或被告乙○○另涉有上開
    罪嫌，而提出告訴。
三、臺灣桃園地方法院檢察署檢察官原不起訴處分意旨略以：(一)
    被告二人涉犯詐欺罪嫌部分：證人即曾為臺灣企銀中壢分行
    行員廖麗寬到場證稱：交易備查簿雖是由前來銀行辦理提領
    之人所填寫，但前往提領之人並不一定是存戶本人，可由他
    人代為提領，僅需攜帶存摺、印章即可，行員僅著重資料之
    核對，亦即提領之帳戶及存摺與印章相符，至於由何人在交
    易備查簿上填寫資料，行員並不要求等語，是依證人廖麗寬
    所言，僅憑交易備查簿上有被告丙○○與乙○○之簽名，即
    遽予推論被告二人係一同前往領款，恐屬率斷。至於被告乙
    ○○如何將盜賣被告丙○○股票所得之價金，先匯入不知情
    之莊德慶、彭寶燕、劉誠娟、劉必涼等人及乙○○自己之帳
    戶後，再利用上開帳戶內之金錢為自己之計算買賣股票等情
    ，業由本院以九十年度訴字第一七０號調查完備並經判決確
    定在案，經檢察官調閱相關卷證後，尚難認為被告等有何施
    用詐術之情事。(二)被告二人涉犯洗錢防制法罪嫌部分：本件
    聲請人所指稱被告涉犯之罪嫌為刑法第三百三十九條之普通
    詐欺罪，並非被告行為時有效之洗錢防制法所規範之「重大
    犯罪」範圍，是被告之犯行核與當時洗錢防制法第九條之構
    成要件不符，自難以該規定相繩（按洗錢防制法部分條文業
    於九十五年五月三十日修正，並於同年七月一日施行，其中
    修正前第三條第一項第五款《即被告行為時有效之規定》：
    刑法第三百四十條常業詐欺罪屬於重大犯罪之規定，業於修
    正後予以刪除，而刑法第三百三十九條之普通詐欺罪，於修
    正前後均未列入重大犯罪）。(三)被告乙○○涉犯偽造文書罪
    嫌部分：被告乙○○前曾因同一犯罪行為，經本院以九十年
    度訴字第一七０號判決判處有期徒刑二年，緩刑五年確定在
    案，聲請人指稱乙○○涉犯告訴意旨(二)部分，既與上開判決
    所處罰之犯罪行為，係屬同一行為，核為同一案件，為前案
    確定判決效力所及，自不得再行追訴。因認聲請人告訴被告
    二人所犯之罪嫌均有未足，而為不起訴處分。
四、臺灣高等法院檢察署本件駁回再議聲請意旨略以：被告乙○
    ○自八十六年十月三十日起至八十八年一月十六日止連續盜
    賣被告丙○○所有股票，復利用為丙○○辦理開戶手續，盜
    蓋丙○○印鑑於空白之臺灣企銀中壢分行取款憑條上，先後
    將出售股票所得之價金，自丙○○帳戶轉帳匯入不知情之莊
    德慶、彭寶燕、劉誠娟、劉必涼等人頭及乙○○自己之帳戶
    ，再利用上開帳戶內之金錢為自己之計算買賣股票，涉犯刑
    法第三百四十二條第一項背信、第二百十六條、第二百十條
    行使偽造私文書及第三百三十九條第一項詐欺等罪，業經本
    院以九十年度訴字第一七０號案件調查認定綦詳，並判決確
    定在案。且被告丙○○就前述其所有股票遭被告乙○○盜賣
    一事，具狀向法院請求乙○○及聲請人連帶損害賠償事件審
    理中，被告乙○○曾到庭自認：伊利用開新戶之際，盜蓋取
    款條，轉帳時有看到丙○○舊存摺密碼，盜賣股票的錢存入
    舊存摺，開新戶的新存摺一直未交還丙○○，舊存摺本應註
    銷，而未辦註銷留在伊自己身邊，但告知他已註銷等情甚明
    ，亦有該案判決書（臺灣高等法院九十一年度重上字第二七
    一號民事判決）可憑。足見係被告乙○○一人所為，聲請人
    主張應係丙○○給予密碼，否則乙○○何能提取帳戶之存款
    ，被告二人共同詐欺、並有洗錢防制法罪嫌云云，顯與事實
    不符。再本件被告乙○○果真如聲請人指訴：於八十六年十
    一月四日在臺灣企銀中壢分行交易備查簿上偽簽丙○○之名
    ，涉犯偽造文書屬實，亦核與本院九十年度訴字第一七０號
    確定判決認定之犯罪事實有裁判上一罪之關係，屬同一案件
    ，應為前案確定判決效力之所及，自不得再行追訴。因認原
    檢察官依法而為不起訴處分，並無不合，聲請人仍執陳詞，
    為再議之聲請，顯無理由，而為駁回再議聲請之處分。
五、聲請交付審判意旨略以：(一)被告丙○○所稱遭盜領出售股票
    價金之臺灣企銀中壢分行帳戶（下稱本件帳戶），係「全行
    收付」帳戶，依規定需具備印鑑章、存摺簿以及密碼，方得
    提領帳戶內之款項，是以若非被告丙○○提供密碼或委託書
    ，甚或被告乙○○提領存款時，被告丙○○亦陪同在場，被
    告乙○○何以能多次提領本件帳戶內之款項，並在臺灣企銀
    中壢分行之交易備查簿上簽寫丙○○之姓名，而未被行員察
    覺盜領，然就上開疑點，檢察官卻未調查，被告二人是否勾
    串以此方式，偽以被告乙○○單獨提領並侵占被告丙○○帳
    戶之存款，再以此向聲請人請求連帶損害賠償責任，且未傳
    訊被告乙○○與臺灣企銀中壢分行行員廖麗寬當庭對質，即
    率為不起訴處分，顯未盡調查之能事。(二)被告丙○○與乙○
    ○共同提領本件帳戶內之款項後，分別匯入不知情之莊德慶
    、彭寶燕、劉誠娟、劉必涼等人頭帳戶內，顯係利用金融機
    構掩飾或藏匿自己重大犯罪所得之財產上利益之洗錢行為，
    顯係違反洗錢防制法之相關規定。(三)再者，若被告乙○○係
    未經被告丙○○同意或授權，而盜領本件帳戶內之款項，則
    被告乙○○在臺企中壢分行提款備查簿上簽署丙○○之姓名
    ，顯係另涉有偽造文書之犯行，且非前開侵占案件（即本院
    九十年度訴字第一七０號刑事判決）判決效力之所及。綜上
    所陳，被告二人犯行明確，檢察官未予查明而為不起訴處分
    ，並駁回再議聲請，爰聲請裁定准予交付審判等語。
六、按新修正刑事訴訟法第二百五十八條之一規定告訴人得向法
    院聲請交付審判，係新增對於「檢察官不起訴或緩起訴裁量
    權」制衡之一種外部監督機制，法院僅就檢察官所為不起訴
    或緩起訴之處分是否正確加以審查，以防止檢察機關濫權，
    依此立法精神，同法第二百五十八條之三第三項規定法院審
    查聲請交付審判案件時「得為必要之調查」，其調查證據之
    範圍，自應以偵查中曾顯現之證據為限；而同法第二百六十
    條對於不起訴處分已確定或緩起訴處分期滿未經撤銷者得再
    行起訴之規定，其立法理由說明該條所謂不起訴處分已確定
    者，包括「聲請法院交付審判復經駁回者」之情形在內，是
    前述「得為必要之調查」，其調查證據範圍，更應以偵查中
    曾顯現之證據為限，不得就告訴人新提出之證據再為調查，
    亦不得蒐集偵查卷以外之證據，否則，將與刑事訴訟法第二
    百六十條之再行起訴規定，混淆不清，亦將使法院兼任檢察
    官而有回復「糾問制度」之虞；且法院裁定交付審判，即如
    同檢察官提起公訴使案件進入審判程序，是法院裁定交付審
    判之前提，必須偵查卷內所存證據已符合刑事訴訟法第二百
    五十一條第一項規定「足認被告有犯罪嫌疑」檢察官應提起
    公訴之情形，亦即該案件已經跨越起訴門檻，否則，縱或法
    院對於檢察官所認定之基礎事實有不同判斷，但如該案件仍
    須另行蒐證偵查始能判斷應否交付審判者，因交付審判審查
    制度並無如同再議救濟制度得為發回原檢察官續行偵查之設
    計，法院仍應依同法第二百五十八條之三第二項前段規定，
    以聲請無理由裁定駁回，合先敘明。
七、本院經查：
  (一)聲請人指訴被告二人涉嫌詐欺部分：就臺灣企銀存戶臨櫃提
    款稽核方式及交易備查簿之功能，業據證人即臺灣企銀中壢
    分行行員廖麗寬於九十五年二月二十日偵訊時證述綦詳（見
    九十四年度偵字第一五一八三號卷第九十四頁），是以行員
    於客戶領款時，僅需稽核存摺、印章及密碼三者是否相符，
    至交易備查簿之填載只需與領款資料相符即可，其究由何人
    所書寫，則非所問；參以被告乙○○就其趁為被告丙○○用
    印之際，盜蓋被告丙○○印章於空白之臺灣企銀之取款單上
    ，並於辦理舊存摺轉帳時偷窺到被告丙○○之存摺密碼，進
    而遂行其盜賣被告丙○○之股票後盜領款項等節，業據被告
    乙○○於本院民事庭九十年度重訴字第二八二號損害賠償案
    件（即臺灣高等法院九十一年度重上字第二七一號）及本院
    刑事庭九十年度訴字第一七０號偽造文書等案件審理中坦承
    不諱，自難以僅憑交易備查簿上有被告丙○○及被告乙○○
    之簽名，即推論被告丙○○、乙○○間有何共謀施用詐術，
    或涉犯洗錢防制法之罪嫌。
  (二)聲請人指訴被告乙○○涉犯偽造文書部分：按案件曾經判決
    確定者，應為不起訴處分，刑事訴訟法第二百五十二條第一
    款定有明文；又所謂案件曾經判決確定者，應為不起訴處分
    ，係以同一案件已經法院為實體上之確定判決，該被告應否
    受刑事制裁，既因前次判決而確定，不能更為其他有罪或無
    罪之實體上裁判，且此項原則關於實質上一罪或裁判上一罪
    ，均有其適用，連續犯係裁判上之一罪，其一部分犯罪事實
    曾經判決確定者，其效力當然及於全部，故檢察官就其他重
    行告訴部分，即應為不起訴處分。查被告乙○○未經被告丙
    ○○允許盜蓋取款憑條，並持以詐領本件帳戶存款之行為，
    業經本院以九十年度訴字第一七０號判決確定在案，有臺灣
    高等法院被告前案紀錄表在卷可稽，而聲請人指訴被告乙○
    ○於領款時，於交易備查簿上未經授權簽署丙○○姓名後，
    將交易備查簿交還與行員以行使之行為，與前案判決確定之
    行使偽造私文書及詐欺等犯行，顯具有連續犯或牽連犯之裁
    判上一罪關係，為同一案件，依上說明，聲請人所指被告乙
    ○○此部分行為，應為前案確定判決效力所及，檢察官自不
    得再行起訴。
六、綜上所述，本件聲請人指訴被告二人涉有詐欺、洗錢防制法
    ，或被告乙○○涉有偽造文書等罪嫌，經偵查後，原不起訴
    及駁回再議處分書認被告二人犯罪嫌疑不足，或已為前案確
    定判決效力之所及，就其認定事實及所憑之證據，均已詳加
    調查，並敘明其理由，且論證理由亦無違反經驗法則、論理
    法則或其他證據法則之處。聲請意旨指摘原檢察官採證有誤
    或未盡調查能事，聲請交付審判為無理由，應予駁回。
七、據上論斷，爰依刑事訴訟法第二百五十八條之三第二項前段
    ，裁定如主文。
中    華    民    國    95    年    10    月    13    日
                  刑事第八庭    審判長法  官  曾家貽
                                      法  官  吳為平
                                      法  官  袁雪華
以上正本證明與原本無異。
不得抗告。
                                      書記官  邱仲騏
中    華    民    國    95    年    10    月    13    日


司法院資訊處製作；財團法人民間司法改革基金會備份。
